臺灣高等法院臺南分院刑事判決　　　　　　 九十一年度交上易字第四三六號　 Ｃ
　　　上　訴　人
　　　即　被　告　甲　○　○
右上訴人因公共危險案件，不服臺灣臺南地方法院九十年度交易字第五四六號中華民
國九十一年一月三十一日第一審判決（起訴案號：臺灣臺南地方法院檢察署九十年度
偵字第一三００七號），提起上訴，本院判決如左：
      主      文
原判決關於公務員依法執行職務時，當場侮辱罪及對於公務員依法執行職務時，施以
強暴罪暨定執行刑部分均撤銷。
甲○○於公務員依法執行職務時，當場侮辱，處有期徒刑伍月，如易科罰金以參佰元
折算壹日。又對於公務員依法執行職務時，施以強暴，處有期徒刑陸月，如易科罰金
以參佰元折算壹日。
其他上訴駁回。
撤銷部分所處有期徒刑伍月及陸月與駁回部分所處有期徒刑參月，如易科罰金均以參
佰元折算壹日，應執行有期徒刑壹年如易科罰金均以參佰元折算壹日。
      事      實
一、甲○○曾犯殺人未遂、違反槍砲彈藥刀械管制條例（二次）、妨害風化、妨害自
    由、違反動產擔保交易法、妨害公務等罪（不構成累犯），猶不知悔改，又於左
    列時、地為犯罪行為：
    （一）於民國九十年十一月五日下午四、五時許，在台南縣七股鄉「迎賓餐廳」
          ，與友人飲用高梁酒後，呼氣所含酒精濃度高達每公升零點六三毫克，已
          不能安全駕駛動力交通工具，竟仍駕駛車牌號碼ＰＧ－七七二○號自用小
          客車，沿一七六號縣道，由西向東，擬返回台南縣官田鄉住處，於同日下
          午八時三十分許，途經台南縣佳里鎮民安里八十之十九號前，駛入對向車
          道，撞及於同一時地由陳永和駕駛之車號ＴＤ－四一九七號自用小客車。
    （二）甲○○於肇事後，即基於傷害之犯意，出手毆打陳永和，致陳永和受有「
          下背鈍傷、鼻樑擦傷、頸頂部挫擦傷、手部鈍傷」等傷害（此部分業據陳
          永和撤回告訴，經檢察官為不起訴處分）。同一時間台南縣警察局佳里分
          局子龍派出所警員乙○○、林俊志據報前來處理，見甲○○仍在毆打陳永
          和，乃上前制止，詎甲○○竟對依法執行職務之警員乙○○、林俊志二人
          ，以「幹你娘」之穢語，當場侮辱。
    （三）乙○○、林俊志與隨後趕至現場之佳里分局佳里派出所警員李進雄、王允
          卿欲以現行犯將甲○○逮捕，帶回派出所處理時，甲○○竟又基於傷害之
          犯意對依法執行職務之警員乙○○、林俊志、李進雄、王允卿等四人出手
          毆打及以腳踢而施強暴，因而致警員乙○○受有「鼻挫傷、兩側前臂搔抓
          傷、右手中指挫傷」之傷害（此部分業據警員乙○○於檢察官偵查中撤回
          告訴），嗣甲○○經乙○○、林俊志、李進雄、及王允卿等四名警員合力
          制服逮捕，帶回子龍派出所。
二、案經台南縣警察局佳里分局報請臺灣臺南地方法院檢察署檢察官偵查起訴。
      理      由
一、撤銷部分（即關於公務員依法執行職務時，當場侮辱罪及對於公務員依法執行職
    務時，施以強暴部分）：
    （一）訊據上訴人即被告甲○○矢口否認有上開犯行，辯稱：「幹你娘」只是口
          頭禪，且伊當時已經酒醉了，不知道是否曾經用拳腳攻擊四名警員等語。
    （二）惟查：
          （I）關於對於依法執行職務之公務員，當場侮辱部分：被告對於依法執
                行職務之警員乙○○、林俊志以「幹你娘」之穢語，當場侮辱之事
                實，業據被告供認屬實，核與被害人陳永和於警訊及警員乙○○、
                林俊志於檢察官偵查及原審審理中之指訴情節相符。又警員乙○○
                、林俊志到達現場時被告正毆打陳永和，且對於到場處理之警員極
                度不滿，顯見其正處於盛怒之情形下，故對於警員以「幹你娘」之
                穢語辱罵，絕非僅為被告之口頭禪而已，足認被告對於公務員依法
                執行職務時當場侮辱之犯行，亦足堪認定。
          （II）關於對於依法執行職務之公務員，施以強暴犯行部分：被告以拳腳
                攻擊四名員警施以強暴之事實業據被害人陳永和於警訊、乙○○、
                林俊志於檢察官偵查及原審審理中指訴明確，其供述前後一致互核
                相符當可採信。又警員乙○○因而受有「鼻挫傷、兩側前臂搔抓傷
                、右手中指挫傷」之傷害復有佳里綜合醫院九十年十一月六日出具
                之診斷證明書一紙附卷，足認被告確有前揭對於執勤之員警施以暴
                行之行為。另參酌被告於警訊中供稱：喝酒對我駕車沒有影響及檢
                察官偵查中供稱：喝酒後應該是不能開車，但是我認為我還可以開
                車，應該可以分辯紅綠燈等語，足認被告縱因酒後應變能力、操控
                能力降低，然絕未達無意識，無法記得是否曾以拳腳對於依法執行
                職務之警員施以強暴之行為，故被告辯稱：不記得是否用拳腳毆打
                警員云云，顯係卸責之詞，不足採信，此部分犯行，亦可認定。
    （二）查被告甲○○對於公務員依法執行職務時，當場侮辱，係犯刑法第一百四
          十條之對於依法執行職務之公務員，當場侮辱罪。又對於公務員依法執行
          職務時，施以強暴，係犯同法第一百三十五條之對於依法執行職務之公務
          員，施以強暴罪。而被告所犯上開二罪間，犯意各別，構成要件不同，應
          分論併罰。
    （三）原審對此部分，予以論罪科刑，固非無見，惟查妨害公務所侵害法益為國
          家法益，而非個人法益，故一行為妨害數公務員執行職務，僅侵害一個國
          家法益，為單純一罪，原審誤為對依法執行職務之公務員多人實施侮辱及
          強暴，有想像競合關係，應從一重處斷，尚有未合，被告此部分上訴意旨
          ，認原審量刑太重，指摘原判決此部分不當，固無可取，但原判決此部分
          既有前述可議，此部分即屬無可維持，應由本院撤銷改判，被告犯數罪，
          巳定應執行之刑，此部分既經上訴而撤銷，原定之執行刑亦失所附麗，應
          並予撤銷。爰審酌被告犯罪之動機、目的，其生活狀況、品行、智識程度
          、及事後深知悔悟，傷害部分均與被害人達成和解等一切情狀，分別量對
          於依法執行職務之公務員，當場侮辱罪部分有期徒刑伍月、對於公務員依
          法執行職務時，施以強暴部分有期徒刑陸月，並均諭知如易科罰金均以參
          佰元折算壹日，以示懲戒。
二、駁回部分（即服用酒類，不能安全駕駛動力交通工具而駕駛部分）：
    （一） 訊據上訴人即被告甲○○對於前揭酒後駕車，逆向行駛撞及陳永和之事
           實坦白承認，僅辯稱飲酒對其駕車並無影響云云。惟汽車駕駛人飲酒後
           吐氣所含酒精濃度超過每公升０‧二五毫克以上者，不得駕車，本件被
           告駕車時自應注意上開規定，竟仍酒後駕車，並逆向行駛撞及被害人陳
           永和。按刑法第一百八十五條之三所稱服用酒類或其他相類之物，不能
           安全駕駛動力交通工具之公共危險條款，係屬抽象危險犯之規定，此種
           抽象危險係伴隨飲酒過量之行為而當然成立。換言之，只需客觀上有此
           種行為出現，危險即視為存在，其是否果真肇事，均不影響公共危險罪
           責之成立；若其果真肇駕車肇禍，其不能安全駕駛動力交通工具之情形
           ，則更不待言。本件被告對其在右述時、地，酒後駕車不僅坦白承認，
           且其肇事後吐氣之酒精濃度，經測試結果仍高達每公升零點六三公克，
           亦有上開吐氣酒精濃度測試紀錄表一紙在卷可按，此部分事證已臻明確
           ，被告之上開犯行，自堪認定。
    （二）查被告甲○○服用酒類，不能安全駕駛動力交通工具而駕駛，核其所為係
          犯刑法第一百八十五條之三之酒醉駕車罪。原審審理結果，認被告罪證明
          確，適用刑法第一百八十五條之三、罰金罰鍰提高標準條例第一條前段，
          並審酌被告犯罪之動機、目的，其生活狀況、品行、智識程度、本件犯罪
          所生之危險、損害及其酒後駕車之惡性非輕，及參酌被告有妨害公務前科
          ，及被告犯罪後對於部分事實坦承不諱，且即與被害人陳永和，就民事賠
          償問題達成和解，有和解書及警訊筆錄在卷可憑，顯見其犯後態度尚稱良
          好等一切情狀，量處有期徒刑三月，認事用法俱無不合，量刑亦稱妥適，
          被告上訴意旨，認原審量刑太重，指摘原判決不當，並無可取，為無理由
          ，應予駁回。
三、被告所犯上開三罪，犯意各別，構成要件不同，應分論併罰，並就撤銷部分所處
    有期徒刑伍月及陸月與駁回部分所處有期徒刑參月，如易科罰金均以參佰元折算
    壹日，並定其應執行之刑為有期徒刑壹年，如易科罰以參佰元折算壹日。
據上論斷，應依刑事訴訟法第三百六十八條、第三百六十九條第一項前段、第三百六
十四條、第二百九十九條第一項前段，刑法第一百四十條、第一百三十五條、第五十
一條第五款，第四十一條第一項前段、罰金罰鍰提高標準條例第一條前段、第二條，
判決如主文。
本案經檢察官劉得鉦到庭執行職務。
中    華    民    國      九十一      年      五      月      二        日
                                  臺灣高等法院臺南分院刑事第六庭
                                      審判長法官  楊    明    章
                                            法官  高    明    發
                                            法官  戴    勝    利
右正本證明與原本無異。
不得上訴。
                                      法院書記官  吳    銘    添
中    華    民    國      九十一      年      五      月     三         日
附錄法條：
刑法第一百八十五條之三：服用毒品、麻醉藥品、酒類或其他相類之物，不能安全駕
                        駛動力交通工具而駕駛者，處一年以下有期徒刑、拘役或
                        三萬元以下罰金。
刑法第一百四十條：於公務員依法執行職務時，當場侮辱，或對於其依法執行之職務
                  公然侮辱者，處六月以下有期徒刑、拘役或一百元以下罰金。
                  對於公署公然侮辱者亦同。
刑法第一百三十五條：對於公務員依法執行職務時，施強暴脅迫者，處三年以下有期
                    徒刑、拘役或三百元以下罰金。
                    意圖使公務員執行一定之職務或妨害其依法執行一定之職務或
                    使公務員辭 職，而施強暴脅迫者，亦同。
                    犯前二項之罪，因而致公務員於死者，處無期徒刑或七年以上
                    有期徒刑；致重傷者，處三年以上、十年以下有期徒刑。
